臺灣新竹地方法院交通事件裁定　九十四年度交聲字第二五三號
原處分機關　交通部公路總局嘉義區監理所雲林監理站
異　議　人
即受處分人　甲○○
上列受處分人因違反道路交通管理處罰條例案件，對於交通部公
路總局嘉義區監理所雲林監理站九十四年七月十五日雲監裁字第
裁七二─Ｅ00000000號所為之違反道路交通管理事件裁
決不服，聲明異議，嗣經臺灣雲林地方法院裁定管轄錯誤（九十
四年度交聲字第二０七號），移送本院審理，本院裁定如下：
    主  文
異議駁回。
    理  由
一、本件原處分機關裁決處分意旨略以：異議人於民國九十四年
    六月九日下午五時三十四分，在新竹市○○路○○道中山高
    速公路北上交流道路口，因駕駛車牌號碼二Ｌ─六六九一號
    自用小客車於行駛道路時，使用手持式行動電話進行通話，
    又拒絕停車接受稽查而逃逸，乃經原舉發機關新竹市警察局
    員警逕行舉發，嗣雖經異議人向原處分機關申訴，惟仍經原
    處分機關函請舉發機關即新竹市警察局查明違規無訛，原處
    分機關乃依道路交通管理處罰條例第三十一條之一第一項、
    第六十條第一項、第六十三條第一項第一款（漏載第一款）
    及違反道路交通管理事件統一裁罰標準表之規定，逕行裁處
    罰鍰共新臺幣（下同）六千元，並記違規點數一點（即違反
    道路交通管理處罰條例第三十一條之一第一項於行駛道路時
    ，使用手持式行動電話進行通話之違規，裁處罰鍰三千元；
    違反道路交通管理處罰條例第三十一條之一第一項、第六十
    條第一項、第六十三條第一項第一款拒絕停車接受稽查而逃
    逸之違規，裁處罰鍰三千元，並記違規點數一點，合併裁處
    罰鍰共六千元，並記違規點數一點）。
二、異議人聲明異議意旨略以：異議人即受處分人確有於上揭時
    、地駕駛車牌號碼二Ｌ─六六九一號自用小客車於行駛道路
    時，使用手持式行動電話進行通話之違規，但伊當時不知行
    駛道路時，使用手持式行動電話進行通話已屬違規，伊以為
    仍在勸導期，故伊當時不知已有違規，且當時站在路口面向
    國道中山高速公路北上交流道指揮交通之警員以手指斜指向
    交流道口左側，伊以為警員係要指揮伊上交流道，伊乃未停
    車直接上交流道離開，伊並非故意拒絕停車接受稽查而逃逸
    ，爰依法就原處分機關裁決拒絕停車接受稽查而逃逸部分聲
    明異議，請就上開聲明異議部分撤銷原裁決處分等語（按異
    議人僅就拒絕停車接受稽查而逃逸，經原處分機關依道路交
    通管理處罰條例第六十條第一項、第六十三條第一項第一款
    規定裁決部分不服，聲明異議）。
三、按汽車駕駛人於行駛道路時，使用手持式行動電話進行通話
    者，處新臺幣三千元罰鍰。又汽車駕駛人，駕駛汽車有違反
    本條例之行為，經交通勤務警察或依法令執行交通稽查任務
    人員制止時，不聽制止或拒絕停車接受稽查而逃逸者，除按
    各該條規定處罰外，處新臺幣三千元以上六千元以下罰鍰。
    汽車駕駛人，違反同條例第六十條第一項者，除依原條款處
    罰外，並予記違規點數一點，道路交通管理處罰條例第三十
    三條之一第一項、第六十條第一項、第六十三條第一項第一
    款分別規定甚明。
四、本院經查原處分機關之裁決處分無誤，據以認定之證據及理
　　由如下：
（一）異議人確有於上揭時、地駕駛車牌號碼二Ｌ─六六九一號
      自用小客車於行駛道路時，使用手持式行動電話進行通話
      之違規一節，已據異議人到庭自承在卷，核與證人即本案
      逕行舉發之新竹市警察局交通隊警員乙○○到結證屬實，
      故異議人確有於行駛道路時，使用手持式行動電話進行通
      話之違規，已堪認定（按此部分非異議人聲明異議範圍）
      。
（二）又道路交通管理處罰條例第三十一條之一關於汽車駕駛人
      於行駛道路時，使用手持式行動電話進行撥接或通話之相
      關處罰規定，係早於九十年一月十七日即經總統公布增訂
      ，並自九十年六月一日施行。另交通部亦依上開道路交通
　　　管理處罰條例第三十一條之一第三項規定，於九十年五月
  　　二十五日發布汽車駕駛人行駛道路禁止使用手持式行動電
    　話實施及宣導辦法，依該辦法中央、直轄市、縣（市○○
      ○○○路主管機關、警察機關固應共同宣導汽車駕駛人於
      行駛道路時勿使用手持式行動電話，然仍明定汽車駕駛人
      於行駛道路時，使用手持式行動電話進行撥接或通話之處
      罰，自九十年九月一日起實施。參以政府機關長期以來即
      不斷宣導汽車駕駛人行駛道路禁止使用手持式行動電話，
      此為眾所週知之事，且上開道路交通管理處罰條例第三十
　　　一條之一第一項關於汽車駕駛人於行駛道路時，使用手持
　　　式行動電話進行撥接或通話之處罰規定，自增定公布施行
  　　迄今已四年多（縱至異議人違規時亦已開始處罰三年有餘
   　 ），異議人為汽車駕駛人自無不知之理。據此，異議人辯
      稱伊當時不知於行駛道路時，使用手持式行動電話進行通
      話已屬違規，伊以為仍在勸導期，伊當時不知已有違規云
　　　云，顯係為狡飾拒絕停車接受稽查而逃逸之故意所為之辯
　　  解，不足採信。
（三）第查，異議人係於上揭時、地駕駛車牌號碼二Ｌ─六六九
      一號自用小客車於行駛道路，使用手持式行動電話進行通
      話違規時，適經當時站在路口面向國道中山高速公路北上
      交流道指揮交通之警員乙○○發覺，警員乙○○乃當場變
      更指揮交通手勢（按指揮交通手勢係手掌全開、五指伸直
      ），而以右手食指指向左前方約十至十一點鐘方向（按警
      員係面對交流道，依時鐘方向應為十二點鐘方向）之交流
      道左側路旁，示意異議人迴轉至指定之交流道左側路旁停
      車接受稽查，並取下口中之哨子，以言詞要求異議人依上
      開指示停車接受稽查，異議人對此應已有所認知，蓋異議
      人初已稍迴轉作勢欲依指示行駛至交流道左側路旁，惟旋
      即又打回方向盤後明顯加油門直接開上交流道離去等情，
      亦據證人即警員乙○○到庭證述明確，異議人亦自承警員
      乙○○當時確係以右手食指斜指向左前方約十至十一點鐘
      方向，而非正面對之十二點鐘交流道方向等情無訛，參以
      證人即警員乙○○與異議人並不相識，自更無任何素怨，
      應斷無可能誣陷或故為不利於異議人之證述，在在均足徵
      證人即警員乙○○上開所為證述應係屬實，堪足採信。
（四）再者，一般指揮交通之員警指揮交通時，指揮交通手勢均
      係手掌全開、五指伸直，再依指揮之方向指揮，亦據證人
      即警員乙○○陳述在卷，並應為汽車駕駛人所明知，異議
      人亦無不知之理。從而，證人即警員乙○○於路口發覺異
      議人於行駛道路，使用手持式行動電話進行通話違規時，
      即變更指揮交通手勢，而明確以右手食指指向左前方約十
      至十一點鐘方向之交流道左側路旁（非指向其正前方十二
      點鐘方向之交流道），示意異議人迴轉至指定之交流道左
      側路旁停車接受稽查，同時取下口中之哨子，甫以言詞要
      求異議人依上開指示停車接受稽查，顯然已明確示意要求
      異議人應依上開指示停車接受稽查；參以證人即警員乙○
      ○示意異議人停車接受稽查時，異議人初始亦確已稍迴轉
      作勢欲依指示行駛至交流道左側路旁，惟旋即又打回方向
      盤後明顯加油門直接開上交流道離去，在在均足證異議人
      當時確已明知證人即警員乙○○示意要求其停車接受稽查
      無疑。又異議人聲明異議狀已敘明當時係下班時間、車流
      量大，而異議人當時又正在使用行動電話通話，且係正要
      左轉進入交流道，顯然當時異議人之車速應非高速狀態，
      則依一般有駕駛經驗者之駕駛技述，縱然左手手持行動電
      話通話，而僅以右手握方向盤欲左轉進入交流道，衡情應
      仍能掌控行進方向，而不致有所偏差。因之，異議人另辯
      稱伊當時雖有稍迴轉轉向證人即警員乙○○指示之方向，
      然係因當時正以左手持行動電話通話，僅以右手握方盤，
      故左轉時稍有過頭，伊乃放下行動電話，再把方向盤導回
      上交流道云云，應顯係狡卸之詞，洵無足採。
（五）綜上，異議人當時確明知已有於行駛道路時，使用手持式
      行動電話進行通話之違規，且明知證人即警員乙○○已發
      覺其有上開違規，而示意要求其停車接受稽查，然異議人
      初始亦已稍迴轉作勢欲依指示行駛至交流道左側路旁，惟
      旋即又打回方向盤後明顯加油門直接開上交流道離去，足
      徵異議人確有拒絕停車接受稽查而逃逸之故意甚明。至異
      議人上開所辯各節，則顯與一般經驗法則相悖，均不足採
      信。
五、綜上所述，異議人確有拒絕停車接受稽查而逃逸，而違反道
    路交通管理處罰條例第六十條第一項、第六十三條第一項第
    一款規定之事實，則原處分機關據以裁處異議人罰鍰三千元
    、並記違規點數一點（連同未聲明異議，違反道路交通管理
    處罰條例第三十一條之一第一項於行駛道路時，使用手持式
    行動電進行通話之違規，裁處罰鍰新臺幣三千元部分，合併
    共裁處罰鍰六千元，並記違規點數一點），自無不合，異議
    人之異議為無理由，應予駁回。
六、據上論斷，應依道路交通案件處理辦法第十九條，裁定如主
　　文。
中　　華　　民　　國　九十四　年　　十　　月　　三　　日
                            臺灣新竹地方法院交通法庭
                                法　  官  汪　銘  欽
右正本證明與原本無異。
如不服本裁定，應於裁定送達後五日內向本院提出抗告狀。
                                書 記 官  鄭　敏　郎
中　　華　　民　　國　九十四　年　　十　　月　　三　　日
